【裁判字號】    97,交聲,1301
【裁判日期】    971128
【裁判案由】    交管條例聲異
【裁判全文】
臺灣板橋地方法院交通事件裁定        97年度交聲字第1301號
原處分機關  交通部公路總局臺北區監理所
異  議  人
即受處分人  甲○○
上列受處分人即異議人因違反道路交通管理處罰條例案件，對於
交通部公路總局臺北區監理所民國97年5 月5 日所為之北監營裁
字第裁40-AEW478051號裁決處分，聲明異議，本院裁定如下：
    主    文
異議駁回。
    理    由
一、原處分意旨略以：異議人即受處分人甲○○於民國97年1 月
    27日凌晨1 時59分許，駕駛車牌號碼505-NS號營業小客車，
    行經臺北市○○路與永吉路30巷之交岔路口處時，因「闖紅
    燈（西往東）」之違規事實，經臺北市政府警察局信義分局
    警備隊執勤員警攔停當場舉發，嗣異議人提出申訴，經原處
    分機關函請舉發機關查證後認異議人違規屬實，原處分機關
    乃依道路交通管理處罰條例第53條第1 項、第63條第1 項第
    3 款（原裁決書漏載「第1 項第3 款」）之規定，裁處罰鍰
    新臺幣（下同）4,500 元，並記違規點數3 點。
二、異議意旨略以：異議人行進路徑應為松隆路與永吉路30巷口
    （西往東方向），而被原行駛於對向車道距離上開路口約10
    0 公尺處之員警從松隆路與永吉路30巷口迴轉與異議人同一
    行向後，再於松隆路與永吉路120 巷口攔查異議人，臺北市
    政府警察局信義分局97年4 月14日北市警信分交字第097307
    55200 號函上執勤員警之證稱與上情不符；又異議人因行經
    該路口被員警目視攔查，疑員警位於上述之視察處至該路口
    距離過遠及該路口幾何設計不良（停止線與斑馬線並非平行
    ），從舉發地點目視判斷易有視角上之差異，且該路口之停
    止線至異議人之車身能安全通過路口長度約50公尺，而異議
    人通過所見之燈號號誌極可能為綠燈將滅之最後1 秒，該路
    口黃燈時間為4 秒，由於當時異議人之車速約為30至40公里
    ，當異議人發現燈號已轉為黃燈時，異議人離該路口停止線
    距離已不到5 公尺，若是踩煞車則會造成車身超過停止線，
    因仍保持原速行駛通過該路口，但由於路口過長，無法在4
    秒內安全通過路口，以致員警堅持認定闖紅燈，但仍有誤判
    可能性，且亦無積極性證據佐證，據此聲明異議，請求撤銷
    原處分云云。
三、按汽車駕駛人，行經有燈光號誌管制之交岔路口闖紅燈者，
    處1,800 元以上5,400 元以下罰鍰；汽車駕駛人有第53條情
    形者，除依原條款處罰鍰外，記違規點數3 點，道路交通管
    理處罰條例第53條第1 項、第63條第1 項第3 款分別定有明
    文規定；次按駕駛人駕駛汽車，應遵守道路交通標誌、標線
    、號誌之指示，道路交通安全規則第90條亦規定甚明。經查
    ：
(一)、異議人於97年1 月27日凌晨1 時59分許，駕駛車牌號碼505-
    NS號營業小客車，行經臺北市○○路與永吉路30巷交岔路口
    處時，經臺北市政府警察局信義分局警備隊執勤員警以「闖
    紅燈（西向東）」為由摰單舉發乙節，有臺北市政府警察局
    97年1 月27日北市警交字第AEW478051 號舉發違反道路交通
    管理事件通知單1 紙在卷可稽。
(二)、異議人雖具狀並到庭辯稱：當時我是從基隆路慢車道右轉松
    隆路，經過松隆路與永吉路30號巷口，綠燈變黃燈時，我的
    車子已經過了，當時我是西往東，我看到警車過來時，是東
    往西，我不可能迴轉。我在松隆路與永吉路120 巷口等紅燈
    時被攔停下來，當時我被攔停的地點是在松隆路西往東的方
    向。警察行駛的方向是東往西，因為我看到警察是從我的對
    向過來，是警察迴轉到松隆路西往東的方向後再將我攔下來
    云云；然現場目擊證人即臺北市政府警察局信義分局警備隊
    員警陳奕文於本院審理中到庭具結後證稱略以：「（問：本
    件是否是你舉發？）是的。」、「（問：請陳述舉發過程？
    ）當時我跟小隊長許重仁穿制服開巡邏車，執勤巡邏勤務，
    97年1 月27日凌晨1 時59分，當時位置在臺北市○○區○○
    路與永吉路30巷口西往東方向。」、「（問：你們認為異議
    人是闖哪一個紅燈? 在你們看到異議人所謂的交通違規行為
    前，你們自己的巡邏路線為何? ）異議人是闖松隆路與永吉
    路30巷口的紅燈，異議人是走在松隆路西往東方向，經過永
    吉路30巷口時異議人闖這個路口的紅燈，當時我們在異議人
    所開的營業小客車505-NS號後面，當時我們表已經簽好了，
    我們是在轄區巡邏，所以要去固定的巡邏箱簽名，我們是從
    1 點出來開始巡邏到5 點，我們當時是從國貿大樓（是在基
    隆路與1-6 號道路的三角落）簽完後，我們走基隆路下地下
    道出來後右轉松隆路。」、「（問：你們從基隆路右轉松隆
    路，而由基隆路走到松隆路這個時間點距離你們沿著松隆路
    直走到永吉路30巷口大概有多長的距離? ）當時是晚上，我
    們就是沿著松隆路直走，但後來異議人有迴轉，所以我們跟
    著他迴轉，這個時候就不是直走松隆路，當時我們看到異議
    人闖紅燈，所以我們開警示燈，並追前要攔停違規車輛，當
    時異議人是在永吉路30巷口闖紅燈，而在松隆路過永吉路30
    巷口前方的松隆路上有一個地方可以迴轉，當時我們看到異
    議人闖前開路口紅燈，而異議人就緊接著在次一路口迴轉，
    我們追上去，但看到異議人迴轉，所以我們跟著迴轉，而走
    在松隆路的東往西方向，我們迴轉到松隆路上就把異議人攔
    停在松隆路上。」、「（問：你們看到異議人闖松隆路、永
    吉路30巷口的紅燈時，你們距離異議人的車多遠? ）約100
    公尺以內。」、「（問：異議人通過系爭路口時，是綠燈剛
    好轉換黃燈，還是已經在紅燈的情形仍然經過該路口往前 ?
    ）異議人是在紅燈的情形下闖過去，我們開警示燈向前要攔
    停異議人，而異議人要擺脫我們就迴轉，我們也跟著迴轉。
    」、「（問：你怎知異議人要擺脫而迴轉 ?）我們已打警示
    燈，而下一個路口異議人迴轉，我們是合理的懷疑，怎麼打
    警示燈，異議人還迴轉，結果攔停後，我們下車後，就跟異
    議人說怎麼在系爭路口闖紅燈，異議人說沒有。」、「（問
    ：你們開警示燈有無鳴警笛 ?）有的。」、「（問：你們開
    警示燈，但你們是在異議人的車後面，則異議人有無辦法判
    斷警示燈是對他開的嗎 ?）當時凌晨1 點59分，車子很稀少
    ，幾乎只有我們與異議人2 台車，其他就是機車，而且當時
    只有異議人1 台車闖紅燈過去，其他的機車則是停在松隆路
    、永吉路30巷口前停紅燈，所以很明顯是異議人闖紅燈。」
    、「（問：對於異議人稱當時你們不是跟在他車後，而是在
    松隆路與永吉路120 巷口的地點攔查，有何意見 ?）我們是
    在永吉路120 巷將異議人攔下來，也就是是走在異議人車後
    ，我們看到異議人闖紅燈之後前行迴轉，我們也跟著迴轉。
    」、「（問：當時你是開車還是坐副駕駛座 ?）當時我是在
    副駕駛座，所以看的更清楚。」、「（問：對異議人前開被
    攔停的地點有何意見? ）當時異議人從松隆路上迴轉的動作
    已經完成，所以我們是在異議人松隆路西往東迴轉成東往西
    後的松隆路上將異議人攔停。」、「（問：對異議人前開所
    言有何意見 ?）異議人在松隆路、永吉路30巷闖紅燈，我們
    一直跟在異議人後面。」、「（問：彼此間有無過節? 認識
    否 ?）不認識，沒有過節。」等語綦詳在卷（見本院97年7
    月2 日訊問筆錄）；茲證人陳奕文於本件舉發過程中，係坐
    在副駕駛位置上，且於目擊異議人違規時僅與異議人相隔約
    100 公尺以內距離，其對異議人違規情節顯可清楚目視並為
    判斷，再觀諸其對異議人所駕駛上開營業小客車如何違反交
    通號誌燈之舉發過程的證述，連續而完整，顯見證人對舉發
    當時之記憶深刻，容無誤判之虞；佐以證人陳奕文身為執勤
    警員與異議人前不相識，相互間無何怨隙乙節，為證人、異
    議人所是認，衡情證人陳奕文自無甘冒偽證罪責而虛構情節
    故為不利於異議人證述之理，凡此各情，俱徵證人所證屬實
    ，堪可採信，異議人否認有闖紅燈情節，委無足取。
(三)、又異議人雖復質疑舉發員警所駕駛之巡邏車輛當晚是在松隆
    路上由東往西方向行駛，係在異議人所在車道之對向車道，
    依員警所在位置無法有效目擊舉發當時狀況云云；然證人陳
    奕文於本院審理中明確證稱：當時我們在異議人所開的營業
    小客車505-NS號後面，我們表已經簽好了，我們是在轄區巡
    邏，所以要去固定的巡邏箱簽名，我們是從1 點出來開始巡
    邏到5 點，我們當時是從國貿大樓（是在基隆路與1-6 號道
    路的三角落）簽完後，我們走基隆路下地下道出來後右轉松
    隆路；異議人是闖松隆路與永吉路30巷口的紅燈，異議人是
    走在松隆路西往東方向，經過永吉路30巷口時異議人闖這個
    路口的紅燈等語綦詳在卷，且有證人陳奕文所提出其任職單
    位臺北市政府警察局信義分局警備隊97年1 月27日之巡邏路
    線細部計畫表（夜間）、警備隊61人勤務分配表、服勤人員
    姓名代號及勤務變更紀錄表等附卷為憑；而細譯上開巡邏路
    線細部計畫表可知：代號同安23號之巡邏員警所依序巡邏簽
    到之巡邏箱配置地點分別為基隆路1 段333 號（國貿大樓
    ）1 樓基隆路1 段333 號24樓（2048）以色列經濟文化代
    表處基隆路1 段366 號（統一超商）永吉路32號（統一
    超商）永吉路30巷178 弄1 號（統一超商）市政府東大
    門市政府正大門，顯見該組巡邏員警之巡邏路線係由基隆
    路遞往永吉路方向前行；而基隆路地下道上行後，右邊為松
    隆路，沿松隆路前行，則可與永吉路交岔各情，亦有本院職
    權查詢之網路地圖在卷可參；參核前揭警備隊61人勤務分配
    表之記載可知：代號同安23號之巡邏員警乃自97年1 月27日
    凌晨1 點起至凌晨5 點，由1 號及12號員警一同執勤；再對
    照前開服勤人員姓名代號及勤務變更紀錄表所示可知：代號
    1 號係許重仁員警，代號12號則為陳奕文員警，據此各情，
    堪認員警陳奕文於97年1 月27日凌晨確係執行巡邏勤務，其
    巡邏路線乃由基隆路經松隆路往永吉路方向前行甚明，是證
    人陳奕文員警證述其舉發時地之行進路線乃由基隆路與1-6
    號道路的三角落國貿大樓，走基隆路下地下道出來後右轉松
    隆路，沿著松隆路直走，併目擊異議人在松隆路前行時闖越
    永吉路30巷口之紅燈，洵屬有據，顯見當時陳奕文員警所乘
    巡邏警車應係自基隆路簽完巡邏箱後右轉松隆路而沿西往東
    方向跟在異議人所駕駛車輛後方行駛之際，陳奕文員警目擊
    異議人上開交通違規情事無誤，是異議人前揭所辯，容無足
    取；綜上，本件異議人前揭違規情事，事證明確，堪以認定
    。
四、從而，異議人於前揭時、地駕駛上開營業小客車有闖紅燈之
    違規行為，堪以認定，原處分機關據以援引上揭規定，裁處
    罰鍰4,500 元，並記違規點數3 點，於法尚無不合，應予維
    持，本件異議為無理由，應予駁回。
據上論斷，應依道路交通案件處理辦法第19條，裁定如主文。
中    華    民    國    97    年    11    月    28    日
                  交通法庭法  官  陳明偉
以上正本證明與原本無異。
如不服本裁定應於送達後5 日內向本院提出抗告狀。
                          書記官  強梅芳
中    華    民    國    97    年    11    月    28    日


司法院資訊處製作；財團法人民間司法改革基金會備份。
